【裁判字號】    97,易緝,260
【裁判日期】    970703
【裁判案由】    竊盜
【裁判全文】
臺灣臺中地方法院刑事判決             97年度易緝字第260號
公  訴  人  臺灣臺中地方法院檢察署檢察官
被      告  甲○○
                    （現因另案於臺灣臺中監獄臺中分監執行
上列被告因竊盜案件，經檢察官提起公訴（95年度偵緝字第2716
號），本院判決如下：
    主  文
甲○○竊盜，處有期徒刑柒月。
    事  實
一、甲○○於民國94年2月1日晚上10時至同年月2日上午6時50分
    （起訴書記載6時許）間之不詳某時，至臺中縣大里市○○
    里○○路96號前，見郭逸棟所有交由其父乙○○使用之車牌
    號碼NW-6922號自用小客車停放於該處，竟意圖為自己不法
    之所有，徒手開啟並發動該車竊取得手後，旋駕駛該車駛離
    現場，並將該車車牌2面卸下置於該車駕駛座的腳踏墊上，
    改懸掛其所有BW-3501號自用小客車車牌2面於前開竊得之贓
    車上駕駛使用。嗣於同年月3日凌晨5時許，為警在臺中市西
    屯區市○○路與河南路交岔路口處尋獲上開贓車後，始循線
    查獲上情。
二、案經臺中市警察局第六分局報告臺灣臺中地方法院檢察署檢
    察官偵查起訴。
    理  由
一、按被告以外之人於審判外之言詞或書面陳述，除法律有規定
    者外，不得作為證據；又被告以外之人於審判外之陳述，雖
    不符前4條之規定，而經當事人於審判程序同意作為證據，
    法院審酌該言詞陳述或書面陳述作成時之情況，認為適當者
    ，亦得為證據。當事人、代理人或辯護人於法院調查證據時
    ，知有第159條第1項不得為證據之情形，而未於言詞辯論終
    結前聲明異議者，視為有前項之同意，刑事訴訟法第159條
    第1項、第159條之5分別定有明文。查被告於本院言詞辯論
    終結前並未就本院下列所引用之證據聲明異議，該等證據自
    均具有證據能力，合先敘明。
二、訊據被告甲○○矢口否認有何竊盜犯行，辯稱：伊沒有竊取
    上開自用小客車，因伊所有車牌號碼BW-3501號自用小客車
    已老舊，曾去修車工廠修理，該修車工廠老闆告訴伊修理費
    用比該車價值還多，不值得修，建議將車子報廢，叫伊把BW
    -3501車牌拿下來，伊就將該2面車牌放在該車上，並在現場
    詢問該車如何報廢，該修理工廠老闆說可以聯絡他人來拖車
    ，說完後，伊就將該車交給修理工廠報廢，伊不知道BW-350
    1號車牌為何會掛在前開失竊的贓車上云云。經查：
（一）上開車牌號碼NW-6922號自用小客車係郭逸棟所有，平日
      交由其父乙○○管領使用，經乙○○發現於94年2月2日，
      在臺中縣大里市○○里○○路96號前失竊等情，業經被害
      人乙○○於警詢、偵查中陳述甚詳，並有臺中縣警察局車
      輛協尋電腦輸入單、車籍作業系統查詢認可資料各1紙附
      卷可稽。且依前開車輛協尋電腦輸入單所載，該車係於94
      年2月1日晚上10時停放在臺中縣大里市○○里○○路96號
      前，旋經乙○○於翌日即同年月2日上午6時50分發現該車
      遭竊，乃於同日上午7時10分向臺中縣警察局霧峰分局內
      新派出所報案協尋車輛，足認該車確於94年2月1日晚上10
      時至同年月2日上午6時50分間之不詳某時遭竊甚明。
（二）又被告於95年12月12日偵查中已坦承：伊於94年2月2日，
      曾在臺中縣大里市○○里○○路96號前竊取他人車牌等語
      ，惟上開車牌號碼NW-6922號自用小客車係於同一時、地
      ，連同車牌同時一併遭竊取，被告前開自白，雖不無避重
      就輕之嫌，然已足為佐證其應有為前開竊車之竊盜犯行無
      誤。
（三）另被告雖以前詞為辯，然而車牌係直接表彰車輛之身分，
      且為公路監理機關車籍管理之重要證明，縱車輛本身已有
      老舊不值維修之不堪使用情形，亦應依道路交通安全規則
      第30條第1項規定，填具異動登記書，向公路監理機關辦
      理報廢登記，並同時將牌照繳還方是，豈有任憑修理工廠
      老闆處理，從此不加聞問之理，顯違常情，被告復無法提
      供該修車工廠老闆之真實姓名、住址等年籍資料予本院加
      以傳喚訊明，自難信其所辯為真。其前開所辯，應係卸責
      之詞，不足採信。事證明確，被告上開竊盜犯行，堪以認
      定，應予依法論科。
二、核被告甲○○所為，係犯刑法第320條第1項之竊盜罪。爰審
    酌被告前有竊盜並於刑前強制工作等前科，素行不佳，有臺
    灣高等法院被告全國前案紀錄表及臺灣臺中地方法院檢察署
    刑案資料查註紀錄表各1份在卷可按，犯後復飾詞卸責，毫
    無悔意及其犯罪之動機、目的、手段等一切情狀，量處如主
    文所示之刑，以資懲儆。
三、又被告甲○○行為後，中華民國96年罪犯減刑條例業於96年
    7月16日公布施行，其本案行為時固在96年4月24日以前，惟
    查，被告於96年6月15日經本院發布通緝，迄97年6月3日始
    為警緝獲，此有本院通緝書及臺中市警察局第三分局通緝案
    件報告書各1份在卷可按，是被告係於該減刑條例施行前經
    通緝，於施行後遭緝獲，而未於96年12月31日以前自動歸案
    接受審判，依該減刑條例第5條規定，即不得予以減刑，附
    此敘明。
四、至檢察官雖以被告甲○○前曾有多次竊盜犯行，現亦因涉犯
    其他竊盜、強盜案件，分別遭檢察官起訴及偵查中，顯見被
    告並不知戮力向上、改過遷善，亦足認被告具有犯罪之習慣
    ，若僅藉刑之執行實不足以徹底根絕被告之惡性為由，請求
    併諭知刑前強制工作，以矯其犯罪習性。惟按保安處分係針
    對受處分人將來之危險性所為之處置，以達教化、治療之目
    的，為刑罰之補充制度。我國現行刑法採刑罰與保安處分雙
    軌制，係在維持行為責任之刑罰原則下，為協助行為人再社
    會化之功能，以及改善行為人潛在之危險性格，期能達成根
    治犯罪原因、預防犯罪之特別目的。是保安處分中之強制工
    作，旨在對欠缺正確工作觀念或無正常工作因而習慣犯罪者
    ，強制其從事勞動，學習一技之長及正確之謀生觀念，使其
    日後重返社會，能適應社會生活，又所謂「有犯罪之習慣」
    則指對於犯罪以為日常之惰性行為，乃一種犯罪之習性，必
    須有具體之事實，足資證明行為人有犯罪之惡習及慣行，始
    可認為有犯罪之習慣。查被告於81年間因犯竊盜罪，經臺灣
    彰化地方法院判處有期徒刑2年6月，並諭知於刑前強制工作
    ，嗣於85年3月13日縮短刑期假釋出監，於86年7月21日縮刑
    期滿，未經撤銷假釋，視為執行完畢。復於89年8月13日凌
    晨4時26分前之某時，在桃園縣龜山鄉陸光2村92號前之停車
    場，持自備之鑰匙1支，竊取登記為六億機械工業有限公司
    所有交由何榮文使用之車號F3-800號自用大貨車得手，業經
    臺灣桃園地方法院於97年3月14日以97年度審簡字第22號判
    處有期徒刑8月，減為有期徒刑4月確定在案（尚未執行），
    有該判決書及臺灣高等法院被告全國前案紀錄表各1份可憑
    。其自89年8月13日竊取前開自用大貨車後，迄於94年間始
    犯本案竊盜罪，其間已相隔長達4年以上，自難認被告有何
    竊盜犯罪之習慣。又被告因本案竊盜犯行，業經本院判刑如
    前，應認足收遏止並矯治其犯罪行為之效果，本院認尚無令
    被告於刑前強制工作之必要，且被告前開所處之刑未達1年
    以上，依竊盜犯贓物犯保安處分條例第2條第4項規定，即不
    適用該條例，本院亦無從依該條例併予宣告刑前強制工作，
    附此敘明。
據上論斷，應依刑事訴訟法第299條第1項前段，刑法第320條第1
項，刑法施行法第1條之1第1項、第2項前段，判決如主文。
本案經檢察官丙○○到庭執行職務。
中    華    民    國    97    年    7     月    3     日
                        臺灣臺中地方法院刑事第11庭
                                  法  官  丁智慧
以上正本證明與原本無異。
如不服本判決，應於送達後10日內向本院提出上訴狀（須附繕本
），上訴於臺灣高等法院臺中分院。上訴書狀如未敘述理由，應
於上訴期間屆滿後20日內補提理由書於本院。
                                  書記官  陳淑華
中    華    民    國    97    年    7     月    3     日
附錄本案論罪科刑法條全文：
刑法第320條第1項
意圖為自己或第三人不法之所有，而竊取他人之動產者，為竊盜
罪，處5年以下有期徒刑、拘役或500元以下罰金。


司法院資訊處製作；財團法人民間司法改革基金會備份。
